【裁判字號】    99,訴,664
【裁判日期】    991026
【裁判案由】    強盜
【裁判全文】
臺灣臺南地方法院刑事判決               99年度訴字第664號
公  訴  人  臺灣臺南地方法院檢察署檢察官
被      告  丙○○
            甲○○
上二人共同
指定辯護人  本院公設辯護人丁○○
上列被告等因強盜案件，經檢察官提起公訴（99年度偵字第4742
號），本院判決如下：
    主  文
丙○○共同犯攜帶兇器、於夜間侵入住宅強盜罪，累犯，處有期
徒刑參年拾月。扣案之玩具手槍壹支沒收。
甲○○共同犯攜帶兇器、於夜間侵入住宅強盜罪，處有期徒刑參
年捌月。扣案之玩具手槍壹支沒收。
    事  實
一、丙○○前曾因犯重利案件，於民國98年2月9日經本院以97年
    度簡字第3325號判決判處有期徒刑3月確定，於98年3月4日
    易科罰金執行完畢，詎仍不知悔改，復夥同甲○○基於意圖
    為自己不法所有之犯意聯絡，謀議在臺南市區內隨機尋找強
    盜財物對象，其等先共同騎乘車牌號碼原為ORR-310號之機
    車（惟車牌已被甲○○先行取下以躲避查緝），丙○○並頭
    戴黑色頭套，於99年2月26日凌晨2時40分許之夜間，其等行
    經臺南市○區○○○街126號戊○○住宅前，發現戊○○1人
    駕駛車牌號碼2626-UK號自小客車，適開啟上揭與住宅相連
    之車庫鐵捲門進入車庫內，並停妥車輛下車後，甲○○乃先
    行下車，持其所有、外觀上極像真槍、全為金屬材質所製成
    ，足供為兇器使用之玩具手槍1把，於夜間未經許可侵入前
    揭與住宅相連之車庫內，丙○○停妥機車後亦隨後進入車庫
    並負責把風，甲○○再以上開玩具手槍抵住戊○○之頭部，
    喝令戊○○將身上財物交出，戊○○在畏懼不能抗拒之情形
    下，將口袋皮夾裏的現金新台幣（下同）6萬元及支票11紙
    ，交給甲○○及丙○○，2人得手後隨即騎車逃離現場，於
    逃逸途中，丙○○將其黑色頭套及上開支票丟棄路旁，並將
    上開6萬元朋分花盡。嗣戊○○報警處理，警察到現場勘查
    尋獲前揭黑色頭套及支票，並調閱監視器錄影帶，及在證物
    採集相關指紋送鑑，惟於具有偵查職務之警員尚未發現知悉
    犯人即為甲○○及丙○○前，甲○○及丙○○即於99年3 月
    4日17時許，自行持上開作案用之玩具手槍1把，前往臺南市
    警察局第五分局自首上開共同強盜之事實。
二、案經戊○○訴由臺南市警察局第五分局報請臺灣臺南地方法
    院檢察署檢察官偵查起訴。
    理  由
甲、證據能力部分：
一、被告丙○○、甲○○迭自警詢、偵查及於本院準備及審理程
    序中所為之自白供述，均非出於強暴、脅迫、利誘、詐欺、
    疲勞訊問、違法羈押或其他不正之方法所得，亦非違反法定
    障礙事由經過期間不得訊問或告知義務之規定而為，依刑事
    訴訟法第156條第1項、第158條之2規定，自有證據能力。
二、又告訴人戊○○於警詢及偵查中之言詞陳述，以及臺南市警
    察局第五分局員警之現場勘察報告1份，固分別係屬被告以
    外之人於審判外之言詞及書面陳述。惟被告、指定辯護人及
    檢察官於本院審理程序時既均已表示同意該等供述作為本院
    之證據使用（本院卷第81頁參見），且審酌該些言詞及書面
    陳述作成時之情況，核無違法取證及證明力明顯過低之瑕疵
    ，復為證明犯罪事實所必要，故認以之作為證據均為適當，
    是依刑事訴訟法第159條之5第1項之規定，認為均有證據能
    力。
三、再按鑑定人以書面為鑑定報告提出於法院，依刑事訴訟法第
    159條第1項立法理由及同法第206條第1項規定，即具有證據
    能力。又法院或檢察官得囑託醫院、學校或其他相當之機關
    、團體為鑑定，或審查他人之鑑定，並準用第203條至第206
    條之1之規定，刑事訴訟法第208條第1項亦定有明文。依此
    ，檢察官對於偵查中之案件，認須實施鑑定者，固應就具體
    個案，選任鑑定人或囑託鑑定機關（團體）為之；但對於司
    法警察機關調查中之案件，或有量大或急迫之情形，為因應
    實務之現實需求，如檢察官針對該類案件之性質（例如：查
    扣之毒品必須檢驗其成分、對施用毒品之犯罪嫌疑人必須檢
    驗其體內有無毒品代謝反應、對於查扣之槍砲彈藥必須檢驗
    有無殺傷力、對違反野生動物保育法案件必須鑑定是否屬於
    保育類動物案件等），認為當然有鑑定之必要者，經參考法
    務部92年5月20日法檢字第092080203號函送之法務部「因應
    刑事訴訟法修正工作小組」研討之刑事訴訟法修正相關議題
    第21則之共識結論，以及臺灣高等法院於92年8月1日之刑事
    訴訟法新制法律問題研討會第3則法律問題研討結果之多數
    說，基於檢察一體原則，得由該管檢察長對於轄區內之案件
    ，以事前概括選任鑑定人或囑託鑑定機關（團體）之方式，
    俾便轄區內之司法警察官、司法警察對於調查中之此類案件
    ，得即時送請事前已選任之鑑定人或囑託之鑑定機關（團體
    ）實施鑑定，該鑑定人或鑑定機關（團體）亦應視同受承辦
    檢察官所選任或囑託而執行鑑定業務，其等出具之書面鑑定
    報告應屬刑事訴訟法第206條所定之傳聞例外，當具有證據
    能力（法務部92年9月1日法檢字第0920035083號函可供參照
    ）。從而，本件負責偵辦之警察機關即臺南市警察局第五分
    局，為爭取時效，不待檢察官具體囑託，即先行將勘查採證
    後取得之指紋、扣案之槍枝及頭套，均送交轄區檢察署檢察
    長事前概括選任之鑑定機關即內政部警政署刑事警察局實施
    鑑定，故該鑑定機關所出具之99年3月10日刑紋字第0990031
    684號、99年3月19日刑鑑字第0990033084號、99年5月6日刑
    醫字第0990033106號鑑定書各1份，依前揭實務見解，亦應
    認均具有證據能力。
四、至監視錄影機翻拍之照片10張、現場勘查採證照片16張、槍
    枝照片2張等，均係屬以機械之方式所留存之影像，非屬供
    述證據，核無傳聞法則之適用，且前揭證據均與本案具有關
    聯性，而上開照片均係經合法翻拍或攝得，皆應認為具有證
    據能力。
五、另扣案之玩具手槍1支，係由被告二人自首投案時所自願交
    付予承辦警員扣案者，故並非警員非法取得之物品，與本案
    復具有關聯性，當有證據能力。
乙、實體部分：
一、上揭事實，業經被告丙○○、甲○○迭自警詢、偵查及於本
    院準備及審理程序中均坦承不諱，核與告訴人戊○○於警詢
    及偵查中證訴之情節大致相符，復有內政部警政署刑事警察
    局所出具之99年3月10日刑紋字第0990031684號、99年3月19
    日刑鑑字第0990033084號、99年5月6日刑醫字第0990033106
    號之鑑定書各1份、現場勘察報告1份、監視錄影翻拍之照片
    10 張、現場勘查採證照片16張、槍枝照片2張等在卷可資佐
    證，此外，並有被告甲○○所有之上揭作案用玩具手槍1支
    、頭套1個、支票11紙等物扣案可證，足供佐證被告二人之
    前揭任意性自白確係與事實相符，故本件事證明確，被告丙○○、甲○○上開犯行，均堪認定，應依法論科。
二、按攜帶兇器加重竊盜罪所謂之兇器，其種類並無限制，凡客
    觀上足對人之生命、身體、安全構成威脅，具有危險性之兇
    器均屬之，且祇須行竊時攜帶此種具有危險性之兇器為已足
    ，並不以攜帶之初有行兇之意圖為必要（最高法院79年臺上
    字第5253號著有判例要旨可資參照）。是本件被告丙○○、
    甲○○持以犯本件強盜犯行之玩具手槍1支，雖無殺傷力，
    惟經本院於審理時當庭勘驗後，系爭玩具手槍全由質地堅硬
    之金屬材質所製成，外觀上與制式手槍之外型類似，有前揭
    照片及本院勘驗筆錄1份在卷可稽（本院卷第81頁背面參見
    ），故如用以施暴、脅迫、甚或單純抵抗，依一般社會觀念
    ，均足以對人之身體、生命構成威脅，客觀上即具有危險性
    ，自係屬兇器。故核被告丙○○、甲○○所為，均係犯刑法
    第330條第1項之攜帶兇器、於夜間侵入住宅強盜罪。起訴意
    旨雖僅論及攜帶兇器強盜罪部分，惟按刑法上所謂「夜間」
    ，為日出前、日沒後，是行為人於日出前、日沒後侵入他人
    住宅行竊，應論以夜間侵入住宅竊盜罪（最高法院29年度滬
    上字第63號判例意旨參照），經查，本件被告丙○○、甲○○既係於99年2月26日凌晨2時40分許，趁告訴人戊○○獨自
    駕駛自小客車，開啟車庫鐵捲門返回與住宅相連之車庫後且
    停妥車輛下車後，先後尾隨進入前揭與住宅相連之車庫內犯
    案等情，業據被告二人供承不諱，並與告訴人之指述相符，
    是核其等所為，應尚共犯強盜罪而有刑法第321條第1項第1
    款之於夜間侵入住宅強盜罪，惟此因僅涉及加重條件之追加
    ，本院自無庸變更法條，而得逕予審理，先此敘明。又被告
    二人就上開強盜犯行，有犯意聯絡及行為分擔，應論以共同
    正犯。再查，被告丙○○前曾因犯重利案件，經本院判處有
    期徒刑3月確定，於98年3月4日易科罰金執行完畢，此有臺
    灣高等法院被告前案紀錄表1份附卷足憑，故被告丙○○於
    受徒刑執行完畢後，5年內故意再犯本件有期徒刑以上之罪
    ，依刑法第47條第1項規定，為累犯，應依法加重其刑。此
    外，被告丙○○、甲○○於具有偵查職務之警員未發現犯罪
    嫌疑人之際，即行自首等情，亦有臺南市警察局第五分局刑
    事案件報告書1份在卷可佐，是本院爰依刑法第62條前段之
    規定各減輕其刑，被告丙○○部分並依法先加而後減之。爰
    審酌被告二人均屬年輕力壯，卻不思以己力賺取所需，被告
    丙○○犯案之動機是因母親罹病住院需繳交醫藥費，被告甲○○犯案之動機是因失業無力繳交另案竊盜罪之罰金，又需
    籌措父親喪葬費，即均因缺錢一時失慮，始決定共同隨機以
    攜帶兇器、於夜間侵入住宅之方式，強盜洗劫被害人之財物
    ，此舉無疑對於被害人之身心、住居安寧及財產權等造成重
    大侵害，並進而危害社會整體治安，惟念其等並未實際造成
    被害人受傷，犯後並均尚知自首、坦承犯行，且於審理期間
    均已與被害人達成調解，有調解筆錄2份在卷可稽（本院卷
    第49、55頁參見），顯均非無悔意，兼衡酌其等之教育智識
    程度、家庭及經濟狀況，暨於本案中之分工輕重等一切情狀
    ，各量處如主文所示之刑。另扣案之玩具手槍1把，為被告
    甲○○所有，供渠等共同犯本罪所用之物，業據被告二人供
    承在卷，爰依刑法第38條第1項第2款之規定，宣告沒收。至
    扣案之黑色頭套1個，雖為被告丙○○作案時身上所穿戴之
    物，惟尚無從認定是其供犯本罪所用或預備所用之物，復非
    屬違禁物品，爰不另為沒收之諭知。
據上論斷，依刑事訴訟法第299條第1項前段，刑法第28條、第33
0第1項、第47 條第1項、第62條前段、第38條第1項第2款，判決
如主文。
本案經檢察官乙○到庭執行職務
中    華    民    國    99    年    10    月    26    日
                  刑事第六庭  審判長  法  官  田幸艷
                                      法  官  施介元
                                      法  官  林臻嫺
以上正本證明與原本無異。
如不服本判決應於收受本判後10日內向本院提出上訴書狀，並應
敘述具體理由。其未敘述上訴理由者，應於上訴期間屆滿後20日
內向本院補提理由書狀（均須按他造當事人之人數附繕本）「切
勿逕送上級法院」。
                                      書記官  洪培綺
中    華    民    國    99    年    10    月    27    日
附錄本案論罪科刑法條：
中華民國刑法第330條
犯強盜罪而有第 321 條第 1 項各款情形之一者，處 7 年以上
有期徒刑。
前項之未遂犯罰之。
中華民國刑法第321條
犯竊盜罪而有左列情形之一者，處 6 月以上、 5 年以下有期徒
刑：
一、於夜間侵入住宅或有人居住之建築物、船艦或隱匿其內而犯
    之者。
二、毀越門扇、牆垣或其他安全設備而犯之者。
三、攜帶兇器而犯之者。
四、結夥三人以上而犯之者。
五、乘火災、水災或其他災害之際而犯之者。
六、在車站或埠頭而犯之者。
前項之未遂犯罰之。

司法院資訊處製作；財團法人民間司法改革基金會備份。
